【裁判字號】    96,易,6218
【裁判日期】    970418
【裁判案由】    詐欺
【裁判全文】
臺灣臺中地方法院刑事判決              96年度易字第6218號
公  訴  人  臺灣臺中地方法院檢察署檢察官
被      告  乙○○
選任辯護人  陳武璋律師
上列被告因詐欺案件，經檢察官提起公訴（九十六年度調偵字第
四五一號），本院判決如下：
    主    文
乙○○共同意圖為自己不法之所有，以詐術使人將本人之物交付
，處有期徒刑拾月，減為有期徒刑伍月，如易科罰金，以新臺幣
壹仟元折算壹日。
    犯罪事實
一、乙○○係銘傳實業有限公司（下稱銘傳公司）之代表人，其
    明知並無碳纖維可販賣予丁○○，竟與真實姓名年籍不詳、
    自稱「林維俊」、「陳進興」之成年男子共同基於意圖為自
    己不法所有之詐欺取財犯意聯絡，先於民國九十五年十月間
    某日，由乙○○先至北發貿易有限公司（下稱北發公司），
    向北發公司之實際負責人丁○○詐稱其所經營之銘傳公司可
    售予丁○○之北發公司五公噸碳纖維，致使丁○○陷於錯誤
    ，於九十五年十二月二十二日同意購買，並於同年月二十五
    日某時，在臺中縣龍井鄉之賢龍地磅公司交易，丁○○當場
    交付現金新臺幣（下同）一百四十萬元予乙○○，該「陳進
    興」之人則將僅最外層為碳纖維，內層則為黑色塑膠繩之假
    碳纖維捲，共一千六百九十五點六公斤，交由乙○○載至臺
    中縣龍井鄉臺中港區附近之建新國際有限公司所有之臨港保
    稅倉庫（下稱建新倉儲）交付予丁○○，「陳進興」並當場
    將一百四十萬元取走，丁○○則於建新倉儲時，與乙○○簽
    立書面買賣合約後，再將其餘價款十四萬三千元交付予乙○○，合計交付一百五十四萬三千元予乙○○。後因丁○○驗
    貨後發現上情，始知受騙。
二、案經丁○○委由告訴代理人江燕鴻律師訴由臺灣臺中地方法
    院檢察署檢察官偵查起訴。
    理    由
一、訊據被告乙○○固坦承有簽寫買賣合約之事實，惟矢口否認
    有何詐欺取財犯行，辯稱：伊係仲介告訴人丁○○向陳進興
    購買系爭貨物，陳進興方面之介紹人為林維俊，伊只是仲介
    以賺取差價，並非出賣人，該買賣合約是交貨後告訴人要其
    簽寫，伊沒有看就簽，簽完後才覺得不對，本件伊也是被陳
    進興及林維俊所騙，伊並無詐騙告訴人云云。惟查：
  (一)前揭犯罪事實，業據證人即告訴人丁○○、證人丙○○、王
    建發等人分別於檢察官偵查中本院審理時證述明確，復有買
    賣合約一份、照片三張、賢龍地磅過磅單一份附卷足憑，並
    有系爭貨品樣本碳纖維一捲扣案可佐，且該扣案之碳纖維經
    檢察官勘驗結果，僅係外層為碳纖維，內層為一般黑色塑膠
    繩，並有勘驗筆錄一份在卷可憑。
  (二)被告雖辯稱其僅係仲介告訴人與陳進興為本案碳纖維買賣云
    云，並證人即被告之妻甲○○○於本院審理時雖證稱：九十
    五年十一月二十五日其有與其夫即被告一起去建新倉儲等賣
    家，被告找其去，並向其說他只是仲介，被告與其到建新倉
    儲時，有看到告訴人與證人丙○○，後來告訴人載其去地磅
    處，被告跟賣家先去地磅處等告訴人及其，其到地磅處後，
    看到賣家、地磅站老闆、告訴人、被告及載貨來的司機，過
    磅後，告訴人要檢查，但賣家不肯，後來被告把太空包割開
    ，拿一個樣品給告訴人看，告訴人看完後，就叫被告將貨物
    載到建新倉儲，並把貨物吊到被告車上，告訴人就在告訴人
    車後算錢，告訴人就在地磅站將車後行李箱打開，將一百四
    十四萬元現金交給被告，被告再將一百四十萬元拿給賣家，
    賣家說只要一百四十萬元就好了，另外四萬元是要給介紹人
    林先生的，被告的介紹費是十萬二千元，到了建新倉儲後，
    告訴人就將介紹費交給被告，並要被告簽一張書面，被告簽
    完後，上車時跟其說不應該簽，簽了以後如果有事就不好等
    語。然查，證人丁○○於本院審理時結證稱：其係向被告購
    買碳纖維，至於被告要向何人進貨，與其無關，本案並無給
    林維俊及被告之仲介費，且本件過磅毛重為一千九百十公斤
    ，扣除太空袋三只共十二公斤及碳纖維紙管七百九十六支共
    二百零三公斤後，碳纖維實際重量為一千六百九十五公斤，
    故總金額為一百五十四萬二千四百五十元等語；證人丙○○
    證稱：依據會計傳票，實際交付重量為一千六百九十五點六
    公斤，單價為每公斤九百十元，總金額為一百五十四萬二千
    九百九十六元，當時算整數一百五十四萬三千元給付等語。
    且參諸被告提出之過磅單影本（見臺灣臺中地方法院檢察署
    九十六年度偵字第六一六○號偵查卷第五二頁）上記載為一
    千九百十公斤，扣重二百十五公斤，實際重量為一千六百九
    十五公斤，並買賣合約上記載告訴人購買碳纖維之價格為每
    公斤九百十元，據此計算，告訴人所購買之碳纖維金額應為
    一百五十四萬二千四百五十元，且與證人丙○○所證述之金
    額大致相符，而證人丙○○所述實際購買之重量雖與該過磅
    單影本差距六百公克，惟證人丙○○當時係以實際上交易內
    容據以核算製作會計傳票，是應以證人丙○○所證述之重量
    及金額較為準確可採，即買賣之重量應為一千六百九十五點
    六公斤，總金額為一百五十四萬三千元，從而，告訴人所交
    付之金額，既與買賣合約所計算之金額相符，又何來證人甲○○○所稱之告訴人所給付之部分，包括給被告及林維俊之
    仲介費，證人甲○○○所證，顯屬有疑，又證人丙○○於本
    院審理時證稱：當時證人甲○○○與其都待在建新倉儲，並
    未離開去地磅站，當時只有告訴人與被告一起去地磅站等語
    明確，且證人甲○○○於本院審理時即證稱：被告帶其去談
    生意時，其都到旁邊去，等被告談完後再找其，當天被告是
    說要去吃飯，所以才會帶其去，地磅站離建新倉儲約一公里
    等語，衡以證人甲○○○所述其平時於被告洽談生意，均不
    會在場，而係被告談完生意後才會找其，何以本件交易，證
    人甲○○○會特別與告訴人一同前往地磅站看交易，又依證
    人甲○○○所述，其係被告先帶至建新倉儲，是如被告要先
    至地磅站等賣家，而證人甲○○○亦欲一同前往，何以證人
    甲○○○並未隨同被告一起前往地磅站，反係由告訴人開車
    載證人甲○○○至地磅站，是證人甲○○○所證其有至地磅
    站觀看交易情形等語，顯與經驗常情未合，足徵證人甲○○○前開所證，無非迴護被告之詞，並無足採。
  (三)被告雖辯稱其係仲介告訴人與陳進興及林維俊等人交易云云
    。查，被告於本院審理時自陳：其跟貨主買八百五十元，每
    公斤賺六十元，本案貨物經過磅後扣除重量為一千六百九十
    五元，故其有十萬一千七百元之利潤等語。依被告所述，亦
    係其向他人購貨後轉賣予告訴人，而可賺取價差獲利，核與
    其所辯係仲介告訴人買本案貨物而賺取仲介費不相符，是被
    告所辯前後不一，即屬有疑。且被告復未提出任何林維俊及
    陳進興等人之年籍資料供本院傳喚調查，是否有該二人亦屬
    有疑；另依證人丁○○於本院審理時所證，當時其要求驗貨
    ，但開車之人說不行，被告就去太空袋割開一個洞翻開給其
    看，被告說是碳纖維沒有問題等語，是如被告與該開車前來
    交易之人無熟識，何以該開車之人既已拒絕告訴人驗貨，仍
    會任由被告打開太空袋給告訴人查看，益見被告與該前來交
    易之人有聯繫，而非單純之交易買家賣家，被告所辯其亦遭
    人詐騙，並無足採。此外，本院亦查無被告所稱當天另行載
    貨前來之拖吊公司人員，綜上所述，本案事證明確，被告犯
    行堪以認定。
二、核被告所為，係犯刑法第三百三十九條第一項之詐欺取財罪
    。被告與「林維俊」、「陳進興」之人就前開詐欺取財犯行
    ，有犯意聯絡及行為分擔，均為共同正犯。爰審酌被告並無
    前科，素行尚佳，其為貪圖利益，利用告訴人之信任而為本
    件詐騙犯行，犯罪所得達一百五十四萬三千元，並被告犯後
    猶飾詞否認犯行，並無悔意，亦未與告訴人和解，態度非佳
    等一切情狀，量處如主文所示之刑。又被告前開犯罪時間在
    九十六年四月二十四日前，且無中華民國九十六年罪犯減刑
    條例第三條、第五條所定不得減刑之情形，爰依同條例第二
    條第一項第三款之規定減輕其宣告刑二分之一，並依同條例
    第九條之規定，於減刑後諭知易科罰金之折算標準。
據上論斷，應依刑事訴訟法第二百九十九條第一項前段，刑法第
二十八條、第三百三十九條第一項、第四十一條第一項前段，中
華民國九十六年罪犯減刑條例第二條第一項第三款、第七條、第
九條，刑法施行法第一條之一，判決如主文。
中    華    民    國    97    年    4     月    18    日
                  刑事第六庭  審判長法  官  洪俊誠
                                    法  官  高英賓
                                    法  官  戴博誠
上正本證明與原本無異。
如不服本判決，應於收受送達後10日內向本院提出上訴書狀（應
敘述具體理由並附繕本）。
上訴書狀如未敘述理由，應於上訴期間屆滿後20日內補提理由書
於本院。
                                    書記官  林政佑
中    華    民    國    97    年    4     月    18    日
【附錄論罪科刑法條】
刑法第339條第1項：
意圖為自己或第三人不法之所有，以詐術使人將本人或第三人之
物交付者，處5年以下有期徒刑、拘役或科或併科1千元以下罰金
。


司法院資訊處製作；財團法人民間司法改革基金會備份。
